【裁判字號】    99,交聲,1672
【裁判日期】    991230
【裁判案由】    違反道路交通管理處罰條例聲明異議
【裁判全文】
臺灣臺北地方法院交通事件裁定        99年度交聲字第1672號
原處分機關  交通部公路總局臺北區監理所蘆洲監理站
異  議  人
即受處分人  郭王玉鳳
上列異議人即受處分人因違反道路交通管理處罰條例案件，對於
交通部公路總局臺北區監理所蘆洲監理站民國96年3 月14日所為
之處分（原處分案號：北監蘆字第裁46-C00000000號），聲明異
議，本院裁定如下：
    主  文
異議駁回。
    理  由
一、聲明異議意旨略以：異議人即受處分人郭王玉鳳不知道有本
    件違規通知單，民國92年7 月31日因車禍不省人事，在加護
    病房2 年多，頭部受創、至今不良於行、家境不好，請求改
    以最低罰金處分等語。
二、原處分意旨略以：異議人於92年7 月31日17時0 分在臺北縣
    三重市○○○路196 號停車格前，為警查獲異議人騎乘DGO-
    242 號機車有「未帶駕照」之違規，遂依道路交通管理處罰
    條例第25條第3 款規定製發北縣警交字第C00000000 號違反
    道路交通管理事件通知單（下稱本件罰單），又因前揭異議
    人之駕駛執照係因案經交通部公路總局臺北區監理所吊扣中
    （自92年7 月1 日起至92年8 月30日止），是原處分機關依
    規定補正違規事由為同條例第21條第1 項第5 款（原處分機
    關誤植為第7 款）之「駕駛執照吊扣期間駕車」，又因異議
    人已逾應到案日期仍未到案說明，遂於96年3 月14日裁處異
    議人（最高額）罰鍰新臺幣（下同）1 萬2 千元，並吊銷其
    駕駛執照，1 年內禁考，且於同年21日寄存於異議人之戶籍
    所在地郵務機關完成送達程序，但因本案仍未獲繳罰，遂於
    99年9 月28日移送執行，後異議人於接獲執行命令，方於99
    年10月28日提出本件聲明異議等語。
三、按受處分人，不服道路交通管理處罰條例第8 條所定主管機
    關所為之處罰者，得於接到裁決書之翌日起20日內，向管轄
    地方法院聲明異議；法院認聲明異議不合法律上之程式或其
    異議權已經喪失者，應以裁定駁回之，道路交通管理處罰條
    例第87條第1項、道路交通事件處理辦法第17條前段分別定
    有明文。此項期間乃法定期間，逾期提起異議者，其異議權
    即已喪失。次按行政機關為行政行為時，除法律另有規定外
    ，應依本法（行政程序法）規定為之。另書面之行政處分，
    應送達相對人及已知之利害關係人；書面以外之行政處分，
    應以其他適當方法通知或使其知悉。又書面之行政處分自送
    達相對人及已知之利害關係人起；書面以外之行政處分自以
    其他適當方法通知或使其知悉時起，依送達、通知或使知悉
    之內容對其發生效力，行政程序法第3 條第1 項、第100 條
    第1 項、第110 條第1 項亦分別定有明文。從而，行政處分
    之效力，自應於依法送達、通知或使相對人知悉其內容時起
    ，始對外發生效力。另按處理違反道路交通管理事件，有關
    文書送達之程序，依行政程序法之規定；送達，於應受送達
    人之住居所、事務所或營業所為之；於應送達處所不獲會晤
    應受送達人時，得將文書付與有辨別事理能力之同居人、受
    雇人或應送達處所之接收郵件人員；送達，不能依前二條規
    定為之者，得將文書寄存送達地之地方自治或警察機關，並
    作送達通知書兩份，一份黏貼於應受送達人住居所、事務所
    、營業所或其就業處所門首，另一份交由鄰居轉交或置於該
    送達處所信箱或其他適當位置，以為送達。前項情形，由郵
    政機關為送達者，得將文書寄存於送達地之郵政機關。寄存
    機關自收受寄存文書之日起，應保存三個月，違反道路交通
    管理事件統一裁罰標準及處理細則第5 條、行政程序法第72
    條第1 項前段、第73條第1 項、第74條亦分別定有明文。且
    按於99年1 月13日修正之行政訴訟法第73條第3 項規定：寄
    存送達，自寄存之日起，經10日發生效力。雖行政程序法並
    無相同或準用之規定，但本於行政程序與行政訴訟程序性質
    之相近，違反道路交通管理事件之相關文書送達，自應類推
    適用前揭行政訴訟法之規定，認自寄存之日起經10日即生送
    達之效力。
四、經查，異議人前於92年7 月31日17時0 分許在臺北縣三重市
    ○○○路196 號停車格前發生肇事案件後，為臺北縣政府警
    察局交通警察隊三重分隊員警依其肇事筆錄製發本件罰單，
    並同時舉發其有「未帶行照」之違規（即北縣警交字第C000
    00000 號罰單），該分局於92年9 月16日將該兩件罰單之通
    知聯置於同一信封內掛號寄至異議人之地址即臺北縣三重市
    ○路○街33號8 樓辦理郵務送達，後異議人於C00000000 號
    罰單之到案日（92年10月12日）前以郵政劃撥方式繳納罰款
    結案，此有該兩件罰單影本、臺北縣政府警察局三重分局99
    年12月14日北縣警重交申字第0990063209號函及所附之交寄
    大宗掛號函件執據、違規主檔查詢單等件為憑，而查該址乃
    異議人騎車為警舉發違規斯時之車籍地（見卷附車籍查詢資
    料），且參酌另張同時寄達之罰單業已依限繳罰結案之事實
    ，異議人聲明異議狀所言其本人及家人不知有本件罰單云云
    ，當非事實，則應認異議人就本件罰單亦已收受送達無訛，
    該罰單已依送達之罰單所載內容對其生效，其自應於本件罰
    單所載之應到案日期（92年10月12日）前到案陳述；然異議
    人就本件罰單未依限到案，且逾越應到案日期60日以上，原
    處分機關查明後改依「駕駛執照吊扣期間駕車」之違規事由
    ，於行政罰法95年2 月5 日施行之日起3 年內之96年3 月14
    日作成本件裁決（道路交通管理處罰條例第2 條、行政罰法
    第27、45條所規定之裁處權時效可供參照），並將該裁決書
    送往當時異議人之戶籍地即臺北縣三重市○路○街17巷4 號
    2 樓（見卷附全戶戶籍資料查詢結果），然因無人收受而於
    96年3 月21日起寄存在轄區郵局，此亦有本件裁決書、汽車
    駕照吊扣銷歷史情況查詢報表及原處分機關送達證書影本等
    件在卷可稽，依據前揭說明，應認原處分機關已將本件裁決
    書合法送達予異議人，且應以寄存之日起經過10日（即96年
    3 月31日）視為異議人收受送達之日期而發生送達之效力。
    從而，異議人如對原處分機關前述裁決不服，其20日之合法
    提出異議期間應自96年4 月1 日起算至同年月20日止（異議
    人居住於原處分機關所在地，無加計在途期間之問題），即
    異議人至遲應於96年4 月20日前向原處分機關或本院具狀聲
    明異議，惟異議人遲至原處分機關於99年9 月28日將本件移
    送法務部行政執行署士林行政執行處後之同年10月28日始向
    原處分機關聲明異議，此有行政執行案件移送書及聲明異議
    狀影本存卷可查，則本件異議人提起聲明異議之時點，顯已
    逾20日之法定期間，其聲明異議自非合法，且無從補正，揆
    諸首揭說明，自應將異議人之異議從程序上予以駁回。
五、據上論斷，應依道路交通管理處罰條例第87條第2 項，道路
    交通事件處理辦法第17條前段，裁定如主文。
中    華    民    國    99    年    12    月    30    日
                  交通法庭    法  官  吳勇毅
上正本證明與原本無異。
如不服本裁定，應於送達後5日內，向本院提出抗告狀。
                              書記官  游秀珠
中    華    民    國    99    年    12    月    31    日

司法院資訊處製作；財團法人民間司法改革基金會備份。
